臺北高等行政法院裁定　　　　　　　　　　　九十年度訴字第五七八○號
　　原　　　告　勞工保險局
　　代　表　人　廖碧英總經理.
　　訴訟代理人　甲　○律師
右原告與被告住聯工業股份有限公司間因返還墊償款事件，提起行政訴訟，本院裁定
如左：
    主  文
原告之訴駁回。
訴訟費用由原告負擔。
    理  由
一、按「訴訟事件不屬行政法院之權限者，行政法院應以裁定駁回之」，行政訴訟法
    第一百零七條第一項第一款定有明文。又「公法上之爭議，除法律別有規定外，
    得依本法提起行政訴訟」，亦為同法第二條所明定。足認行政訴訟乃解決當事人
    間關於公法上之爭議，所施行之程序，如非屬公法上爭議之事件，行政法院自無
    審判權。
二、本件原告起訴意旨略以：按「雇主積欠之工資，經勞工請求未獲清償者，由積欠
    工資墊償基金墊償之；雇主應於規定期限內，將墊款償還積欠工資墊償基金。」
    、「勞保局依本法第二十八條規定墊償勞工工資後，得以自己名義，代位行使最
    優先受清償權，依法向雇主或清算人或破產管理人請求於限期內償還墊款；逾期
    償還者，自逾期之日起，依基金所存銀行當期一年定期存款利率計收利息。」分
    別為勞動基準法第二十八條第四項、積欠工資墊償基金提繳及墊償管理辦法第十
    四條第一項所明定。本件被告於八十九年七月三十日歇業，有桃園縣政府八十九
    年十月十六日八九府勞動字第二一○○○三號函乙份可稽。而被告於歇業前六個
    月內積欠其員工莊俊雄等十二人，八十九年三月份至七月份之工資共計新台幣（
    下同）八十八萬一千六百三十六元，此有台灣桃園地方法院八十九年度桃調字第
    九十號調解筆錄可稽，嗣莊俊雄等人即依據前開調解筆錄與相關規定請求原告代
    為墊償被告所積欠之薪資，並提出積欠工資墊償申請書，原告即依據前述規定，
    共墊償莊俊雄等人之薪資八十八萬一千六百三十六元，此有請求墊償工資金額與
    勞工名冊乙份可證。原告並於九十年九月十三日分別轉帳匯入莊俊雄等人指定之
    帳戶，有中國農民銀行勞保局整批匯款成功明細表影本二份及郵政儲金匯業局核
    付明細清單影本乙份可稽。原告自得依首揭規定，請求被告給付前開墊償款及自
    逾期之日（即自起訴狀繕本送達翌日）起按基金所存銀行當期一年定期存款利率
    百分之三點九五○加計利息等語。
三、經查，勞動基準法第二十八條第四項所規定，雇主積欠之工資，經勞工請求未獲
    清償者，由積欠工資墊償基金墊償之。係由勞工保險局就雇主積欠之工資債務，
    專為勞工之權益，提供最終必獲清償之擔保，而為類似法定的債務擔保（民法第
    七百三十九條參照），嗣於勞工保險局由積欠工資墊償基金墊償後，再依據積欠
    工資墊償基金提繳及墊償管理辦法第十四條規定，以勞工保險局之名義，依法向
    雇主或清算人或破產管理人請求於限期內償還墊款。惟核其墊償工資債務行為之
    性質，勞工保險局雖居於國家機關之地位，然其於墊償勞工工資時，非為高權行
    政之行為，而係為達成行政上之任務，提供給付、服務、救濟、照顧等方法，增
    進公共及社會成員之利益，以達成國家任務，所採取的「國庫行政」（即私經濟
    行政）之「行政私法」行為（參見吳庚先生著行政法之理論與實用八十九年九月
    六版第十二頁）。而所謂「代位行使」之觀念，原規定於修正前民法第三百十二
    條，其原條文為「就債之履行有利害關係之第三人為清償者，得按其限度就債權
    人之權利，以自己之名義，代位行使。．．．」（於八十八年四月二十一日修正
    為「．．．於其清償之限度內承受債權人之權利，．．」），另現行民法第七百
    四十九條亦有「保證人向債權人為清償後，於其清償之限度內，承受債權人對於
    主債務人之債權。．．．」之類似規定，是則，依上開積欠工資墊償基金提繳及
    墊償管理辦法第十四條所規定，勞工保險局於墊償雇主所積欠之工資後，所得代
    位行使之債權，即係本於受讓原來勞工對雇主之工資債權，其仍不失為同一債權
    。是以，本件爭訟中，被告與其所屬員工莊俊雄等人間係本於僱傭契約所生之工
    資債權之私權糾紛，在不失債之同一性之原則下，原告墊償勞工工資後，所得行
    使之墊款償還請求權，應仍屬私權爭執。從而，本件既屬行政私法之行為，原告
    自應依民事相關法律之規定，向普通法院尋求救濟途徑，始為正辦（參見吳庚先
    生前揭書第十四、十五頁），其逕向無審判權之本院起訴，於法自有未合，應以
    裁定駁回之。
四、爰依行政訴訟法第一百零七條第一項第一款、第一百零四條，民事訴訟法第九十
    五條、第七十八條，裁定如主文。
中　　華　　民　　國　　　九十一　　年　　　五　　　　月　　二十七　　　日
                           臺 北 高 等 行 政 法 院  第三庭
           　　　　　　　　　　　　　　　　　審判長 法　官  徐瑞晃
           　　　　　　　　　　　　　　　　　　　　 法　官  吳慧娟
           　　　　　　　　　　　　　　　　　　　　 法　官  李得灶
右為正本係照原本作成。
如不服本裁定，應於送達後十日內向本院提出抗告狀（須按他造人數附繕本）。
中　　華　　民　　國　　　九十一　　年　　　五　　　　月　　  三十　　　日
                                                    書記官  陳清容
